臺灣士林地方法院小額民事判決
                               111年度士小字第1975號
原      告  黃科達  
被      告  許品萍  


訴訟代理人  林俊吉律師
上列當事人間損害賠償事件，本院於民國111年9月21日言詞辯論
終結，本院判決如下：
    主  文
原告之訴駁回。
訴訟費用新臺幣壹仟元由原告負擔。
    事實及理由要領
一、原告起訴主張：被告可預見將自己金融機構帳戶提供他人使
    用，可能因此供他人作為掩飾或隱匿犯罪行為或所得財物之
    工具，致使被害人及警方追查無門，因而幫助他人從事不法
    犯罪，竟仍以縱有人以其金融機構帳戶作為犯罪工具，亦不
    違背其本意之幫助他人非法經營期貨交易業務不確定故意，
    於民國106年年底某時，在桃園市○○區○○路000號華泰名品城
    內，以新臺幣（下同）3萬元之價格，將其申辦之合作金庫
    商業銀行帳號0000000000000號帳戶（下稱合庫帳戶）、中
    國信託商業銀行帳號000000000000號帳戶（下稱中信帳戶）
    之存摺、金融卡、印章等物，販賣予真實姓名年籍不詳綽號
    「金姐」之人使用，容任該人所屬之犯罪集團使用上開帳戶
    作為非法經營地下期貨交易之犯罪工具。嗣「金姐」與所屬
    犯罪集團成員取得上開帳戶後，明知未經主管機關行政院金
    融監督管理委員會證券期貨局之許可並發給許可證照，不得
    經營期貨交易業務，竟仍於106年某日起至108年4月底止，
    共同基於非法經營期貨交易業務之犯意聯絡，於網路架設「f6
    35.cc（黑馬系統）」、「r635.cc（元氣理財網教學學網測
    試網址）」、「mm.789.top（RSI系統DT888）」、「DT789.
    TOP」經營地下期貨交易業務，且以優惠之手續費，吸引不
    特定人加入會員，並使用上開合庫帳戶、中信帳戶作為結算
    帳戶，其交易方式是以臺灣證券交易所之股票交易市場期貨
    指數（簡稱台指期）及個股指數之漲跌為計算標的，以「口
    」為計算單位，並以指數每升降1點相當於200元結算損益，由
    客戶下單確認指數點位、空單或多單及口數，並就客戶下單口
    數收取每口200元之手續費，且不需繳交保證金，如客戶輸，由
    各該客戶將所輸金額匯入該不法集團成員指定之金融帳戶內
    ，如客戶贏，該不法集團成員則將客戶所贏金額扣除手續費
    後，匯入各該客戶指定之金融帳戶內，以此方式非法經營期
    貨交易業務，被告則將其申設之合庫帳戶、中信帳戶交付該
    不法集團成員使用，而予以提供助力，嗣該集團成員於106
    年6月間以電話招攬原告投資後，原告於107年1月19日、107
    年2月5日分別將現金5萬元存入被告之中信帳戶，致原告受
    有10萬元之損失，且原告得加入中國信託的LINE，可得知有
    存款進入中信銀行帳戶之資訊，被告應知悉資金之往來，爰
    依侵權行為損害賠償之法律關係提起本件訴訟，並聲明被告
    應給付原告10萬元，及自支付命令送達翌日起至清償日止，
    按年息百分之五計算之利息。
二、被告則以：原告給付上開款項之原因與臺灣桃園地方法院11
    1年度審金簡字第182號刑事案件之給付原因同一，惟期貨交
    易法關於非經許可不得經營期貨商業務之規定，係在維護期
    貨市場交易秩序，達成健全發展期貨市場之行政目的，所保
    護者為國家對社會經濟活動監督及管理之社會法益，而非個
    人法益；又被告係將帳戶賣給他人，並未加入中國信託的LI
    NE，原告應負舉證責任，且前開刑事案件之起訴書內有說明
    本案並未構成詐欺，是本件原告縱受有投資交易之損害，仍
    不能認為係其私權受有侵害，且經營地下期貨雖違反國家對
    於經營期貨服務事業應經許可制度之監督及管理，惟此與原
    告所受投資損失間，並無因果關係等語資為抗辯，並聲明駁
    回原告之訴，且如受不利判決，願供擔保准免宣告假執行。
三、得心證之理由:
　㈠原告主張被告於前揭時地販賣其所有之合庫帳戶、中信帳戶
    予真實姓名年籍不詳綽號「金姐」之人使用，容任該人所屬
    之犯罪集團使用上開帳戶作為非法經營地下期貨交易之犯罪
    工具，並獲得3萬元報酬，而原告因受綽號「金姐」之人所
    屬犯罪集團成員招攬成為會員，進行前開期貨交易，而將上
    開款項存入方式被告所有中信銀行帳戶之事實，業據原告提
    出與其所述相符之中國信託銀行新臺幣存提款交易憑證為證
    ，而被告因前開交付中信銀行及合作金庫銀行帳戶之行為，
    涉犯幫助犯期貨交易法第112條第5項第3款之非法經營期貨
    交易業務等罪嫌，業經臺灣桃園地方法院以111年度審金簡
    字第182號刑事簡易判決判處有期徒刑3月在案，此有上開刑
    事簡易判決及臺灣高等法院被告前案紀錄表在卷可稽，亦經
    本院依職權調閱前開刑事案件電子卷證資料查明無訛，且為
    被告所不爭執，應堪信此部分之事實為真正。
　㈡按因故意或過失，不法侵害他人之權利者，負損害賠償責任
    ，民法第184條第1項前段定有明文。是侵權行為所發生之損
    害賠償請求權，以有故意或過失不法侵害他人權利為其成立
    要件，若不能證明被告有不法侵害他人權利之行為，即無由
    令其負賠償責任。次按，當事人主張有利於己之事實者，就
    其事實有舉證之責任，民事訴訟法第277條前段定有明文，
    又民事訴訟如係由原告主張權利者，應先由原告負舉證之責
    ，若原告先不能舉證，以證實自己主張之事實為真實，則被
    告就其抗辯事實即令不能舉證，或其所舉證據尚有疵累，亦
    應駁回原告之請求（最高法院100年度台上字第415號判決意
    旨可資參照）。是原告主張被告知悉資金之往來，且其所為
    涉犯幫助詐欺及洗錢，致其受有損失，並據此請求被告應負
    損害賠償責任，既為被告所否認，自應由原告就其主張被告
    有前開侵權行為之事實，負舉證之責任；然被告前開行為所
    涉詐欺及洗錢罪嫌，業經檢察官於前開刑事案件之起訴書內
    認定本件犯罪集團係以經營地下期貨為業，並無詐欺犯行，
    且被告所為既屬期貨交易法第112條第5項第3款之犯行，非
    洗錢防制法第3條各款所列之特定犯罪，而不另為不起訴處
    分在案，亦有前開刑事案件之起訴書在卷可稽，自難認被告
    確有此部分之不法侵害行為。況當事人主張其意思表示及財
    產處分係因被詐欺而為之者，應就其被詐欺而為意思表示及
    財產處分之事實，負舉證之責任，且所謂詐欺取財行為，係
    指對於當事人意思及財產處分決定形成過程屬於重要而有影
    響之不真實事實，表示其為真實，而使他人陷於錯誤、加深
    錯誤或保持錯誤者而言，並以該事實與當事人自由形成意思
    及財產處分決定之過程有因果關係而有影響意思及財產處分
    決定之形成，始足當之，若行為人所為不能認為係不真實事
    實，或不致使他人陷於錯誤，或財產處分非因詐欺陷於錯誤
    所致，即不構成詐欺取財行為。而依原告於前開刑事案件之
    警詢筆錄內容以觀，原告並未主張被告曾與之聯繫並鼓吹其
    從事地下期貨交易，自難認被告有何故意或過失以不實訊息
    提供原告而為交易之決定，且原告亦未舉證前開犯罪集團成
    員向其招攬前開期貨交易之資訊為不實，且該等不實訊息為
    被告所明知或可得而知，自難認被告有何幫助詐欺原告從事
    上開期貨交易之不法侵權行為。是原告此部分之請求，舉證
    不足，難認有據。
　㈢又按，故意以背於善良風俗之方法，加損害於他人者，負損
    害賠償責任；又違反保護他人之法律，致生損害於他人者，
    負賠償責任，民法第184條第1項後段、第2項分別定有明定
    。而民法第184條第1項後段所謂「背於善良風俗之方法」，
    係指廣泛悖反規律社會生活之根本原理的公序良俗者（最高
    法院55年台上字第2053號裁判意旨參照）。至同條第2項規
    定旨趣乃因保護他人為目的之法律，意在使人類互盡保護之
    義務，倘違反之，致損害他人權利，與親自加害無異，自應
    使其負損害賠償責任，惟其性質上屬於「轉介條款」及「概
    括條款」，自須引入連結該條以外之其他公私法中之強制規
    範，使之成為民事侵權責任的內容，俾該項不明確之法律規
    範得以充實及具體化，但所謂「保護他人之法律」畢竟為抽
    象之概念，應就法規之立法目的、態樣、整體結構、體系價
    值，所欲產生之規範效果及社會發展等因素綜合研判之，應
    以禁止侵害行為，避免個人權益遭受危害，不問係直接或間
    接以保護個人權益為目的者始屬之（最高法院103年度台上
    字第1242號裁判要旨參照）。然期貨交易法係為健全發展期
    貨市場，維護期貨交易秩序而制定（期貨交易法第1條規定
    參照）；又非期貨商除本法另有規定者外，不得經營期貨交
    易業務，期貨商須經主管機關之許可並發給許可證照，始得
    營業，期貨交易法第56條第1、2項定有明文。又觀諸期貨交
    易法第1條、第56條第1項之立法理由「期貨交易具有高度專
    業性與風險性，關係期貨交易人之權益與整體經濟之發展，
    故本條明定本法之立法目的為健全發展期貨市場，以發揮其
    避險、價格發現之功能，以及維護期貨交易秩序，俾保障期
    貨交易之安全與公平，並避免不法情事之發生」、「為遏止
    非法期貨交易活動，保障合法業者，參考國外期貨交易法之
    規定，於第1項明定除本法另有規定者外，非期貨商不得經
    營期貨交易業務」，可知期貨交易法關於非經許可不得經營
    期貨商業務之規定，係在維護期貨市場之交易秩序，達成健
    全發展期貨市場之行政目的，如有違反者，係破壞國家有關
    經營期貨商業務應經許可之制度，並因而受有刑事處罰（期
    貨交易法第112條第5項第3款規定參照），非直接侵害個人
    法益之犯罪，而期貨交易法之規範目的既係在維護期貨交易
    秩序，個人固得因該法律規範之反射作用而享受期貨市場受
    規範之利益，惟審酌期貨交易法之規範目的，該規範所直接
    保護之法益係國家公益或社會秩序，個人或特定範圍之人則
    不包括在內，故期貨交易法自非民法第184條第2項所規範之
    保護他人之法律，可資確認。又上開期貨交易業務許可制度
    ，乃公法上行政監督權之規範，難認與規律社會生活根本原
    理之公序良俗有何相關，尚難據此認定被告係故意以背於善
    良風俗之方法加損害於原告，或違反保護他人之法律致生損
    害於原告，是原告此部分之請求，亦屬無據。從而，原告依
    上開法律關係，請求被告給付原告10萬元，及自支付命令送
    達翌日起至清償日止，按年息百分之五計算之利息，為無理
    由，應予駁回。
四、本件事證已臻明確，兩造其餘攻擊防禦方法及舉證，經核與
    判決結果不生影響，無逐一論列之必要，併予敘明。
五、本件係就民事訴訟法第436條之8第1項適用小額訴訟程序所
    為原告敗訴之判決，並依同法第78條之規定職權確定訴訟費
    用額為1000元（第一審裁判費），應由原告負擔。
中　　華　　民　　國　　111 　年　  10　  月　　14　　日
                  士林簡易庭  法  官  黃雅君　
　　　　　　　　　　
以上正本係照原本作成。
如不服本判決，應於送達後20日內，向本院提出上訴狀並應記載
上訴理由，表明關於原判決所違背之法令及其具體內容與依訴訟
資料可認為原判決有違背法令之具體事實，如於本判決宣示後送
達前提起上訴者，應於判決送達後20日內補提上訴理由書（須附
繕本）。
中　　華　　民　　國　　111 　年　  10　  月　　14　　日
                              書記官  吳俊明